臺灣板橋地方法院民事判決　　　　　　 94年度重訴字第120號
原　　　告　乙○○
訴訟代理人　賴玉梅律師
複代理人　　李冠宜律師
被　　　告　丙○○
訴訟代理人　黃景安律師
上列當事人間請求給付補償金事件，經本院於民國94年10月20日
言詞辯論終結，判決如下：
    主  文
被告應給付原告新臺幣陸佰萬元，及自民國八十八年七月一日起
至清償日止，按週年利率百分之五計算之利息。
訴訟費用由被告負擔。
本判決於原告以新臺幣貳佰萬元預供擔保後，得假執行。但被告
如於假執行程序實施前，以新台幣陸佰萬元為原告供擔保，得免
為假執行。
    事實及理由
一、原告起訴主張：緣兩造共同繼承板橋市○○段122 、123 、
    125 、135 、136 地號等5 筆土地，茲因被告欲與以上揭土
    地建商合建房屋，以取得土地及地上物之權利，乃於民國（
    下同）87年2 月9 日與原告訂立契約，雙方約定被告支付新
    台幣（下同）18,000,000元予原告以補償原告，被告則取得
    板橋市○○段122 、123 、125 、135 、136 地號等5 筆土
    地及建物之權利，其中12,000,000元由被告開立臺灣中小企
    業銀行板橋分行6 張支票給付原告，剩餘6,000,000 元之尾
    款，則約定88年6 月中旬給付，有雙方簽訂之「丙○○乙○
    ○共有建地處理備忘錄」可稽（原證1 號）。詎料，補償金
    尾款6,000,000 元部已屆清償期，被告仍拒不給付，為此原
    告依和解契約（即上開處理備忘錄）請求告給付6,000,000
    元及自88年7 月1 日起至清償日止，按週年利率百分之五計
    算之利息，並陳明願供擔保請准宣告假執行等語。
二、被告則以坐落台北縣板橋市○○段122 、123 、125 、135
    、136 地號等5 筆土地係被告所有，並非與原告共同繼承，
    被告業將上開土地提供與建商合建房屋出售獲利，因原告之
    經濟狀況較差，被告因顧及與原告為兄弟情誼，願意贈與原
    告18,000,000元，而原告又係愛面子之人，因此以「共有建
    處理」之名義給付之，實則係一贈與契約。再被告依據「備
    忘錄」簽發6 張面額均為2,000,000 元之支票交付原告共12
    ,000,000 元 ，但原告取得被告贈與之款，並未善加利用，
    於短短1 年3 月即揮霍殆盡，被告見原告揮霍之情形若給付
    6,000,000 元亦會為原告所揮霍，故希望原告能改掉揮霍之
    情形始再予以給付，詎原告竟於93年4 月19日下午3 時許，
    趁被告在板橋市○○○街73號北極宮與人談話中，持三角鐵
    棍，自被告身後朝被告頭部敲擊，造成被告頭部外傷合併臉
    部撕裂傷，被告亦已向臺灣板橋地方法院檢察署提出殺人之
    告訴，並於94年1 月7 日委託律師致函原告以意圖殺害被告
    為理，撤銷尚未給付之6,000,000 元贈與等語資為抗辯。
三、兩造不爭執之事項：兩造對於87年2 月9 日簽訂「共有建地
    處理備忘錄」及被告已支付12,000,000元予原告以及尾款6,
    000,000 元被告應於88年6 月中旬支付原告迄今仍未支付。
    本件兩造對於上開「共有建地處理備忘錄」究竟係原告所主
    張之和解契約抑為被告所主張之贈與契約。
四、按當事人主張有利於己之事實者，就其事實有舉證之責任，
    民事訴訟法第277 條前段定有明文。本件原告除提出上開與
    被告簽訂之「共有建地處理備忘錄」乙紙為證外，並經證人
    即上開兩造簽訂「共有建地處理備忘錄」之見證人甲○○於
    本院具結作證稱：「問：『上面（指備忘錄）的印章是否都
    是本人親蓋？』答：『是的』。問：『當初為何要寫備忘錄
    ？』答：『因為他們兄弟之間，為了上一代的土地繼承方面
    沒有處理清楚，他們之間有默契，乙○○（即原告）有應得
    之部分，但已建的房屋，無法折現，所以二人協商18,000,
    000 元，其中12,000,000元現金開立支票，另外尾款約6,00
    0,000 元訂在88年中旬支付。』問：『被告本人宣稱18,000
    ,000 元 ，是因原告經濟困難，而接濟原告，是否如此？』
    答：『不是。』問：『這份備忘錄，都是在雙方同意內，且
    清楚的情況下而簽訂？』答：『是的。』問：『備忘錄是否
    為贈與關係？』答：『不是。』問：『你剛剛所說被告將原
    告乙○○應得之土地拿去蓋房屋，是否為備忘錄之地號？』
    答：『備忘錄上所記載的地號是經過乙○○（即原告）、丙
    ○○（即被告）兩兄弟共同認可的。』。是原告主張上開「
    共有建地處理備忘錄街係屬和解契約之性質，自堪信為真實
    。至被告主張係屬贈與契約，惟就此主張之事實並未舉證以
    實其說。
五、又和解契約有使當事人所拋棄之權利消滅及使當事人取得和
    解契約所訂明權利之效力，民法第737 條定有明文。是以本
    件兩造於簽訂上開「共有建地處理備忘錄」之後，不論兩造
    間就系爭土地原先之分配糾紛實際情形及權利義務為何？皆
    因上開和解契約而消滅，並同時成立一新的權利義務關係，
    原告自不得再向被告就系爭土地有何主張，被告亦應對原告
    因和解契約而產生之權利，負履行義務之責任。縱上開「共
    有建地處理備忘錄」上載之地號有疏漏或錯誤，亦不影響原
    告可本於上開備忘錄之和解契約請求之權利。綜上所述，原
    告依據和解契約之法律關係，請求被告給付6,000,000 元及
    自88年7 月1 日起至清償日止，按週年利率百分之五計算之
    法定遲延利息，為有理由，應予准許。
六、兩造陳明願供擔保請為宣告假執行或免為假執行，經核均與
    規定相符，爰分別酌定相當之擔保金額予以宣告。
七、本件事證已臻明確，兩造其餘主張陳述及所提之證據，經審
    認後認無礙勝負之判斷，爰不一一論列，附此敘明。
八、結論：原告之訴為有理由，依民事訴訟法第78條、第390 條
    第2項、第392條第2項，判決如主文。
中　　華　　民　　國　　94　　年　　11　　月　　10　　日
                  民事第二庭法　官　潘  長  生
以上正本係照原本作成。
如對本判決上訴，須於判決送達後20日內向本院提出上訴狀。
中　　華　　民　　國　　94　　年　　11　　月　　10　　日
                            書記官　許 清 琳
